【裁判字號】    99,易,175
【裁判日期】    990430
【裁判案由】    詐欺
【裁判全文】
臺灣高雄地方法院刑事判決               99年度易字第175號
公  訴  人  臺灣高雄地方法院檢察署檢察官
被      告  丙○○
上列被告因詐欺案件，經檢察官提起公訴（98年度偵緝字第1950
號），本院判決如下：
    主  文
丙○○無罪。
    理  由
一、公訴意旨略以：被告丙○○明知將行動電話門號SIM 卡交付
    予他人，易被作為犯罪工具之用，竟仍基於幫助不詳年籍姓
    名之成年男子行使詐術之犯意，約同友人丁○○（另案不起
    訴處分）於民國95年2 月12日同往嘉義市，由丁○○提供證
    件向威寶電信股份有限公司（下稱威寶電信公司）申辦號碼
    0000000000之行動電話門號，再由被告丙○○交付予詐欺集
    團成員「溫先生」，而幫助該詐欺集團為詐欺犯行。該詐欺
    集團於收受上述門號及SIM 卡後，於93年3 月7 日，以該門
    號與甲○○聯絡，佯稱其信用卡遭盜刷，須其將帳戶內存款
    匯入高雄市果貿郵局第0000000000000 帳戶（以假証件所開
    帳戶），致甲○○信以為真而陷於錯誤，於同日匯款新臺幣
    （下同）181 萬8,334 元至上開帳戶，遭領取一空，始悉受
    騙，因認被告涉犯刑法第30條第1 項前段、第339 條第1 項
    之詐欺取財罪嫌。
二、程序部分（證據能力之審查）：
    按被告以外之人於審判外之陳述，雖不符刑事訴訟法第 159
    條之1 至第159 條之4 之規定，而經當事人於審判程序同意
    作為證據，法院審酌該言詞陳述或書面陳述作成時之情況，
    認為適當者，亦得為證據；當事人、代理人或辯護人於法院
    調查證據時，知有第159 第1 項不得為證據之情形，而未於
    言詞辯論終結前聲明異議者，視為有前項之同意，刑事訴訟
    法第159 條之5 定有明文。本件所援引之以下各項證據（詳
    後述），固有部分屬傳聞證據，然公訴人、被告丙○○於本
    院調查證據時，均知有前開第159 第1 項不得為證據之情形
    ，且於言詞辯論終結前，均未聲明異議，本院審酌該等證據
    作成時之狀況，並無違法取證之情事，且無不宜作為證據之
    情形，依前開說明，爰認均有證據能力，合先敘明。
三、按犯罪事實應依證據認定之，無證據不得推定其犯罪事實。
    又不能證明被告犯罪者，應諭知無罪之判決，刑事訴訟法第
    154 條第2 項、第301 條第1 項定有明文。又事實之認定，
    應憑證據，如未能發現相當證據，或證據不足以證明，自不
    能以推測或擬制之方法，為裁判基礎（最高法院40年台上字
    第86號判例參照）。且認定犯罪事實所憑之證據，雖不以直
    接證據為限，間接證據亦包括在內，然無論直接證據或間接
    證據，其為訴訟上之證明，須於通常一般之人均不致有所懷
    疑，而得確信其為真實之程度者，始得據為有罪之認定，倘
    其證明尚未達到此一程度，而有合理之懷疑存在而無從使事
    實審法院得有罪之確信時，即應由法院諭知被告無罪之判決
    （最高法院40年台上字第86號、30年台上字第816 號、76年
    台上字第4986號判例意旨參照）。
四、本件公訴意旨認被告丙○○涉有上開幫助詐欺取財犯嫌，無
    非係以：(一)被告丙○○、證人丁○○及被害人甲○○之供述
    ；(二)威寶電信公司行動電話服務申請書；(三)乙○果貿郵局趙
    文瑞存摺及立帳申請書等證據資料為其論罪依據。訊據被告
    丙○○固然坦承有與證人丁○○共同申辦上開行動電話之事
    實，惟堅決否認有何幫助詐欺取財犯行，辯稱：我沒有向丁○○拿身分證，本件是我與丁○○看報紙廣告寫「溫先生，
    電話，辦手機送現金」，我們打電話給「溫先生」，「溫先
    生」再帶我與丁○○去嘉義市○○路通訊行辦的，「溫先生
    」要丁○○提供身分證影本，「溫先生」說他送件即可，辦
    下來，看何手機再決定金額，後來我在路上問「溫先生」，
    他說申請沒有過，但丁○○誤會我手機已經辦出來被我拿走
    ，我沒有將丁○○的手機交給詐騙集團等語。經查：
  (一)以「丁○○」名義，於95年2 月12日向威寶電信公司所申辦
    0000000000號之行動電話門號，由詐欺集團成員持有，該詐
    騙集團成員並於93年3 月7 日以該門號與被害人甲○○聯絡
    ，佯稱其信用卡遭盜刷，須其將帳戶內存款匯入高雄市果貿
    郵局第0000000000000 帳戶（以假証件所開帳戶），致被害
    人甲○○信以為真，而陷於錯誤，於同日匯款181 萬 8,334
    元至上開帳戶，而遭領取一空等事實，業據被害人即證人甲○○警詢時指訴歷歷（見95年度他字第7595號卷第5 頁），
    並有中華郵政股份有限公司高雄郵局98年3 月31日函文暨所
    附乙○果貿郵局趙文瑞立帳申請書、交易詳情表各1 份、威
    寶電信公司0000 000000 號行動電話查詢資料、行動電話服
    務申請書各1 份、被害人甲○○台灣中小企業銀行00000000
    000 帳號存摺影本1 份、高雄縣政府警察局岡山分局詐騙帳
    戶通報警示、詐騙電話停話申請表各1 份在卷可稽（見95年
    度他字第1977號卷第11至17頁，95年度他字第7595號卷第24
    、25頁，95年度偵字第27134 號卷第6 至13、17頁，95年度
    偵字第28582 號卷第35至37頁），應堪信為真實。
  (二)至本件公訴意旨認被告丙○○涉犯上開幫助詐欺取財犯嫌，
    主要係以證人丁○○於警詢及偵查中均證述係被告持其身分
    證及駕駛執照偷辦上開0000000000號行動電話門號等語（見
    95年度他字第7595號卷第1 至4 頁，95年度偵字第28582 號
    卷第18、42、43頁），為其論斷依據。經查，證人丁○○雖
    於警詢時證述：我於95年1 月28日出獄共關6 年5 個月，與
    社會脫節太久，不知道辦電話那麼方便，被告丙○○主動說
    要幫我辦，所以我才會把身分證與駕駛執照交給被告申辦行
    動電話門號，但是被告只給我1 支台灣大哥大0000000000門
    號，我沒有向威寶電信公司申請門號，可能是被告擅自拿我
    的身分證和駕駛執照向威寶電信公司申請門號，我不知道被
    告有幫我向威寶電信公司申請0000000000號及0000000000號
    這2 支行動電話門號等語（見95年度他字第7595號卷第1 至
    4 頁），然依一般常情，申辦行動電話通常需應本人申辦，
    如委託他人申辯，則需出具委託書，並於行動電話服務申請
    書之「代理人欄」簽名，表示係由本人委託代理人代為申辦
    該行動電話門號之意，而經本院細究卷附之威寶電信公司00
    00000000號行動電話服務申請書之內容（見95年度偵字第28
    582 號卷第35至37頁），該行動電話服務申請書僅有「丁○○」之簽名，其「代理人欄」並無被告丙○○之簽名，顯見
    本件應係由本人直接申請，且佐以該行動電話服務申請書尚
    有檢附證人丁○○之身份證及駕駛執照影本，辦理本件門號
    申請之威寶電信公司員工應能清楚分辨申辦之人是否為丁○○本人，是證人丁○○供述係被告持其身分證與駕駛執照偷
    辦上開行動電話門號，要與一般常情不符，其上開供述已非
    無疑；且依常情，若上開威寶電信公司0000000000號行動電
    話門號確係被告未得證人丁○○同意所私自辦理，則為避免
    證人丁○○發現，應會將帳單地址寄送至被告可以掌握之處
    ，以免證人丁○○接獲帳單而發現上情，然依卷附之威寶電
    信公司0000000000號行動電話查詢資料所示（見95年度他字
    第7595號卷第25頁），該行動電話門號之帳單地址係填載證
    人丁○○位於嘉義市○○里○ 鄰○○路181 巷53號之住所，
    此亦為證人丁○○所不否認（見95年度他字第7595號卷第 2
    頁），亦與一般犯罪者掩飾犯行之作法有異，而堪存疑。此
    外，亦查無其他任何證據足以證明上開威寶電信公司000000
    0000號行動電話係被告未得證人丁○○同意，私自持丁○○
    之身分證及駕駛執照所辦理，是本院尚不得僅以證人丁○○
    上開有瑕疵之供述，而逕為不利於被告之認定。是本件被告
    雖坦承與證人丁○○共同前往威寶電信公司辦理上開行動電
    話門號，然並無法據此即認定係被告將上開行動電話門號之
    SIM 卡交付給詐騙集團使用，應可確認。
  (三)另公訴意旨雖另以證人林時良於警詢時供稱：和信電信股份
    有限公司000000000 號行動電話門號是友人丙○○稱他無法
    申辦行動電話門號，委託我申辦給他使用，申辦後均是他在
    使用等語（見95年度他字第7595號卷第6 、7 頁），作為本
    件論罪依據（見本院易字卷第3 頁背面），然被告丙○○是
    否委託證人林時良申辦上開000000000 號行動電話門號供其
    使用等事實，均與本件被告是否私自持丁○○之身分證及駕
    駛執照辦理上開威寶電信公司0000000000號行動電話門號，
    並交付給詐騙集團使用等犯罪事實無任何實質之關聯性，此
    部分公訴意旨尚有未洽，應予指明。
  (四)綜據上述，本件檢察官提出之積極證據僅能證明被告丙○○
    確實有與證人丁○○共同前往威寶電信公司辦理上開000000
    0000號行動電話門號，且被害人甲○○確實係遭詐騙集團成
    員以該行動電話詐騙如公訴意旨所載之金錢，然尚不足以證
    明被告有私自持證人丁○○之身分證及駕駛執照辦理上開威
    寶電信公司0000000000號行動電話門號，並交付給詐騙集團
    使用等公訴意旨所指幫助詐欺取財犯行，其間尚有合理之懷
    疑存在。此外，復查無其他積極證據足認被告有公訴意旨所
    述犯行，其既未經證明犯罪，揆諸前揭說明，自應為無罪之
    諭知。
據上論斷，應依刑事訴訟法第301 條第1 項，判決如主文。
本案經檢察官戊○○到庭執行職務。
中    華    民    國    99    年    4     月    30    日
                      刑事第五庭審判長法  官 廖建瑜
                                      法  官 林裕凱
                                      法  官 陳盈吉
以上正本證明與原本無異。
如不服本判決，應於判決送達後10日內，向本院提出上訴狀。
中    華    民    國    99    年    4     月    30    日
                                      書記官  陳展榮

司法院資訊處製作；財團法人民間司法改革基金會備份。
